臺灣新北地方法院三重簡易庭小額民事判決
110年度重小字第2870號
原      告  黃思玲
被      告  楊東錕


上列當事人間請求返還押金事件，於民國111年2月18日言詞辯論
終結，本院判決如下：
    主  文
原告之訴駁回。
訴訟費用新臺幣壹仟元由原告負擔。
    理由要領
一、原告起訴主張：其於民國110年3月31日與被告簽訂房屋租  
    賃契約書（下稱系爭租約），向被告承租坐落新北市○○區○○
    街00號ㄧ加二樓房屋（下稱系爭房屋），租賃期間1年即自11
    0年4月5日至111年4月4日止，每月租金新臺幣（下同）2萬
    元，原告並交付4萬元予被告作為押租金，被告則於簽約時
    告知系爭房屋店面可以作為餐飲、擺攤之營業使用。惟原告
    遷入系爭系爭房屋並擺攤營業後，竟遭他人向警方陳情檢舉
    ，經警告知門口不能擺攤營業，原告迫於無奈遂向被告表明
    提前終止系爭租約，並於110年7月30日搬遷返還系爭房屋。
    詎被告僅退還原告押租金12,000元，扣留其餘押租金28,000
    元未返還，依約被告應予返還。為此，爰依系爭租約終止後
    之法律關係，提起本件訴訟，並聲明請求：被告應給付原告
    28,000元等事實。
二、被告則求為判決駁回原告之訴及陳明如受不利判決，願供擔
    保請准宣告免為假執行，並辯稱：原告承租系爭房屋供餐飲
    店使用，在門口擺攤卻越線，擺到店外才被檢舉，伊有跟原
    告說擺攤不能超過界線，而原告於110年6月底被檢舉，同年
    7月7日才跟伊反應，伊無可歸責之事由存在，嗣因原告提前
    終止系爭租約，伊才依系爭租約第21條約定從押租金中扣抵
    相當於1個月租金作為違約金；另原告自行改裝系爭房屋（
    接水龍頭、水管線），於提前終止租約後，又未按原狀返還
    系爭房屋，致系爭房屋髒亂不堪，諸如垃圾未處理、蟑螂亂
    跑、馬桶堵塞、牆壁有油漬檳榔汁且有釘洞裂損、鐵門汙損
    有油漬、地板汙損有油漬、浴室門破損、地面磁磚破損、水
    龍頭未復原、水管脫落、洗衣機內全是髒污、原壁掛的電扇
    遺失、未歸還鑰匙等，伊為回復原狀共支出費用137,599元
    ，伊只從押租金中扣抵8,000元，合計才扣抵押租金共28,00
    0元未返還原告等情。
三、本院得心證之理由如下：
（一）原告主張其於110年3月31日與被告簽訂系爭租約，向被告
      承租系爭房屋，租賃期間1年即自110年4月5日至111年4月
      4日止，每月租金2萬元，原告並交付4萬元予被告作為押
      租金等情，業據其提出系爭租約為證，並為被告所不爭執
      ，堪信為真實。
（二）原告另主張被告於簽約時告知系爭房屋店面可以作為餐飲
      、擺攤之營業使用，惟原告遷入系爭系爭房屋並擺攤營業
      後，竟遭他人向警方陳情檢舉，經警告知門口不能擺攤營
      業，原告迫於無奈遂向被告表明提前終止系爭租約，並於
      110年7月30日搬遷返還系爭房屋。詎被告僅退還原告押租
      金12,000元，扣留其餘押租金28,000元未返還，依約被告
      應予返還等情，則為被告所否認，並以前揭情詞置辯。經
      查：
　　　１按押租金之主要目的在於擔保承租人履行租賃債務，故
        租賃關係消滅後，承租人如有欠租或其他債務不履行時
        ，其所交付之押租金，發生當然抵充之效力。而於抵充
        後，猶有餘額，始生返還押租金之問題（最高法院87年
        度台上字第1631號判決意旨參照）；次按系爭租約第21
        條約定：「甲（即被告）、乙（即原告）雙方在本契約
        有效期間內解約，必須在一個月前通知對方，同時支付
        對方一個月租金作為違約金，方可解除契約。」等情，
        足見承租人即原告雖得於系爭租約有效期間內解約（真
        意為終止契約），惟須在一個月前通知被告，並支付1
        個月租金作為違約金；另按退租時，乙方應將房屋清理
        乾淨，若無暇清理，甲方代清理，則由押金中扣除清理
        費，系爭租約第23條亦約有明文。
　　　２本件原告於系爭租約屆滿前已通知原告提前終止租約並
        自系爭房屋搬離等情，為兩造所不爭執，則依系爭租約
        前開第21條約定，原告即應給付被告1個月租金即2萬元
        作為違約金。雖原告主張被告於簽約時告知系爭房屋店
        面可以作為餐飲、擺攤之營業使用。惟原告遷入系爭系
        爭房屋並擺攤營業後，竟遭他人向警方陳情檢舉，經警
        告知門口不能擺攤營業，原告迫於無奈遂向被告表明提
        前終止系爭租約等情，似在指摘被告具有可歸責事由，
        致為不完全給付，其得依給付不能之規定行使其權利即
        解除系爭租約（民法第227條第1項、第226條第1項、第
        256條規定參照）等情。然此為被告所否認，依民事訴
        訟法第277條前段規定：「當事人主張有利於己之事實
        者，就其事實有舉證之責任」，應由原告就此有利於己
        之事實負舉證責任。關於此點，原告雖提出兩造間之Li
        ne對話紀錄、前房客擺放攤位照片、系爭房屋於591租
        屋網之招租資訊等為證，然此招租資訊內容為要約引誘
        ，並非當然為系爭租約之一部分約定，況且其內容並未
        同意原告得於系爭房屋店門外擺攤；另觀被告所傳送之
        前前租客擺攤照片，亦只係「參考用」；參以原告承租
        系爭房供作店面使用，衡諸一般常情，當然知悉使用範
        圍只及於系爭房屋內，其於店門外擺攤，本非法所允許
        ，故原告以前開事實，指摘被告具有可歸責事由，非屬
        有據，被告自得依系爭租約第21條約定，從押租金中扣
        抵相當於1個月租金作為違約金。
　　  ２另被告辯稱原告自行改裝系爭房屋（接水龍頭、水管線
        ），於提前終止租約後，又未按原狀返還系爭房，致系
        爭房屋髒亂不堪，諸如垃圾未處理、蟑螂亂跑、馬桶堵
        塞、牆壁有油漬檳榔汁且有釘洞裂損、鐵門汙損有油漬
        、地板汙損有油漬、浴室門破損、地面磁磚破損、水龍
        頭未復原、水管脫落、洗衣機內全是髒污、原壁掛的電
        扇遺失、未歸還鑰匙等，伊為回復原狀共支出費用137,
        599元，伊只從押租金中扣抵8,000元等情，雖為原告所
        爭執，並稱其已回復原狀等情，然依系爭租約第23條約
        定，原告既有將系爭房屋清理乾淨（即回復原狀）之義
        務），亦應由原告舉證證明於返還系爭房屋時，已將之
        清理乾淨。關於此點，原告雖提出110年7月30日返還系
        爭房時所錄影翻拍之照片為佐證，然本院觀其內容，顯
        然可見系爭房屋內有多處相當程度之髒污、發霉、裝潢
        地板撬起、毀損及多處管線脫落等情事，此應係原告經
        營店面後所造成之非正常結果，堪認原告並未盡其回復
        原狀之義務，則被告依系爭租約第23條約定，代為清理
        ，並主從押租金中扣抵清理費，亦屬有據，且本院認 
        系爭房屋上開現況，被告只從中扣抵8,000元，金額應
        屬合理。
四、綜上所述，本件被告於原告終止系爭租約後，從押租金中扣
    抵28,000元作為違約金及代清理之費用，均有依據。從而，
    原告依系爭租約終止後之法律關係，請求被告給付28,000元
    ，為無理由，應予駁回。
五、本件係小額訴訟事件，爰依民事訴訟法第436條之19第1項之
    規定，確定本件訴訟費用額1,000元，由敗訴之原告負擔。
中　　華　　民　　國　　111 　年　　3 　　月　　18　　日
                       法  官  趙義德
以上正本係照原本作成。如不服本判決，應於送達後20日內，向
本院提出上訴狀，並表明上訴理由（上訴理由應表明一、原判決
所違背之法令及具體內容。二、依訴訟資料可認為原判決有違背
法令之具體事實。）如於本判決宣示後送達前提起上訴者，應於
判決送達後20日內補提上訴理由書（須附繕本），如未於上訴後
20日內補提合法上訴理由書，法院得逕以裁定駁回上訴。
中　　華　　民　　國　　111 　年　　3 　　月　　18　　日
                       書記官  張裕昌